最　高　行　政　法　院　裁　定　　　　　　　　　　九十一年度裁字第五四五號
　　抗　告　人　甲○○即元福.
　　訴訟代理人　許文贊律師
　　相　對　人　行政院農業委員會漁業署
　　代　表　人　胡興華
右抗告人因與相對人行政院農業委員會漁業署間漁業法事件，對於中華民國九十年三
月二十六日臺北高等行政法院八十九年度訴字第一八六四號裁定提起抗告，本院裁定
如左︰
　　主  文
抗告駁回。
抗告訴訟費用由抗告人負擔。
　　理  由
一、按抗告法院認抗告為不合法或無理由者，應為駁回抗告之裁定，行政訴訟法第二
    百七十二條準用民事訴訟法第四百九十二條第一項定有明文。
二、按提起撤銷訴訟，須有行政處分之存在，並經合法訴願程序而不服其決定者，始
    得為之。所謂行政處分，係指中央或地方機關就公法上具體事件所為之決定或其
    他公權力措施對外直接發生法律效果之單方行政行為而言，審諸訴願法第三條第
    一項，行政訴訟法第四條第一項之規定，其義甚明。至行政機關就所屬機關函請
    釋示法律上疑義所為之處理意見，則屬行政機關間內部所為職務上之表示，並非
    對人民直接發生法律效果之行政處分。人民自不得遽行訴請撤銷。本件抗告人前
    於六十八年間申經澎湖縣政府核准區劃漁業權，在澎湖縣馬公市之海灘潮間帶，
    開闢元福養殖場。其後歷經多次期間屆滿重行申請經營，均獲准許。嗣抗告人於
    八十三年間再次向澎湖縣政府申請繼續經營區劃漁業權漁業時，該府以馬公市公
    所將於該區域興建垃圾掩埋場，未再核准延展。抗告人以該府未續准漁業權致生
    損失，向該府申請依漁業法第二十九條規定辦理補償。該府函經相對人以八十九
    年三月七日（八九）漁四字第八九一二○六○六五號函復略以：「漁業法第二十
    九條係規範主管機關因國防、土地經濟利用及水產資源保育．．．等需要，得對
    存在之漁業權進行變更、撤銷或停止處分，其處分所造成之損失，由請求處分者
    或其主管機關協調予以補償，協調不成再由中央主管機關決定補償金額。本案貴
    府並未對甲○○所有之漁業權進行變更、撤銷或停止處分，自無漁業法第二十九
    條之適用。」等情。核係行政機關間內部就法律適用疑義所為職務上之表示，自
    非對抗告人直接發生法律效果之行政處分。抗告人收到上開函副本後，認有重大
    瑕疵，嚴重傷害漁民之生存，陳經相對人八十九年四月十八日（八九）漁四字第
    八九一二○九七四四號書函復略以：係依法釋示，並無不符等語。核係針對抗告
    人之質疑，就前函依法釋示，並無不符之理由說明，性質上亦非行政處分。均不
    得對之提起訴願及行政訴訟。本件權責機關為澎湖縣政府，在該府對抗告人之申
    請作成准否之處分前，並無行政處分之存在。抗告人遽對前開函循序提起撤銷訴
    訟，原裁定以其訴不合法，予以駁回，核無不合。抗告意旨指摘該部分原裁定不
    合，求為廢棄，非有理由，應予駁回。
三、次按提起請求行政機關應為行政處分之訴訟，須人民因行政機關對其依法申請之
    案件，怠於為處分，致其權益受損，並經依訴願程序後，始得為之。此觀行政訴
    訟法第五條第一項之規定甚明。本件抗告人向原審起訴聲明三：「被告（即相對
    人）應就原告（即上訴人，下同）因澎湖縣政府變更、撤銷或停止原告所經營「
    元福養殖場」之區劃漁業權之否准處分致所受損害，作成應由澎湖縣政府、馬公
    市公所或目的事業主管機關協調予以原告相當補償之處分。」核其性質，應屬請
    求行政機關應為行政處分之訴訟。姑不論抗告人有無依法申請相對人作成該項聲
    明所示行政處分之權利；亦不論相對人有無作成此項處分之權責。卷查抗告人於
    提起該部分訴訟前，並未曾向相對人為上開聲明內容之申請，更未曾就此提起訴
    願（行政院農業委員會八九農訴字第八九○一三六九八號訴願決定，僅係關於前
    述撤銷訴訟部分），其逕提起該部分訴訟，於法即有未合。原裁定駁回其該部分
    訴訟，所持理由雖異，其結果則無不合，仍應維持。抗告意旨指摘該部分原裁判
    不當，求為廢棄，亦非有理，仍應駁回。
四、依行政訴訟法第二百七十二條、第一百零四條、民事訴訟法第四百九十二條第一
    項、第九十五條、第七十八條，裁定如主文。
中　　華　　民　　國　　九十一　　　年　　　　六　　　月　　　二十　　　日
                    最 高 行 政 法 院  第 四 庭
                                審 判 長 法  官　　　廖　政　雄
                                         法  官　　　趙　永　康
                                         法  官　　　林　清　祥
                                         法  官　　　鍾　耀　光
                                         法  官      姜  仁  脩
右  正  本  證  明  與  原  本  無  異
　　　　　　　　　　　　　　　　　　　　 法院書記官　彭　秀　玲
中　　華　　民　　國　　九十一　　　年　　　六　　　　月　　　二十　　　日
